臺灣士林地方法院民事判決　　　　　　　　　　　　　九十三年度簡上字第三三號
　　上　訴　人　丙○○
　　訴訟代理人　顏火炎律師
　　被　上訴人　戊○
　　　　　　　　甲○○
　　右二人共同
　　訴訟代理人　丁○○
右當事人間請求返還停車位事件，本院於民國九十三年九月十六日言詞辯論終結，判
決如下：
    主    文
上訴駁回。
第二審訴訟費用由上訴人負擔。
    事實及理由
一、上訴人起訴主張：其於民國九十二年四月因拍賣取得如附表所示之不動產，並已
    領取權利移轉證書，辦理移轉登記在案。又上開建物其中五三七七建號即台北市
    內湖區○○路一一三巷九五弄五一號地下二層係闢作地下停車場使用，上訴人之
    應有部分萬分之六百七十三，為所有共有人中應有部分最多者，被上訴人戊○、
    甲○○之應有部分則僅分別為萬分之三百九十五、萬分之三百七十五，詎被上訴
    人戊○、甲○○竟未經全體共有人同意而分別占有使用如附圖Ｇ部分所示編號十
    三號及附圖Ｂ部分所示編號五號之停車位，上訴人則僅分配到面積最小之編號六
    號停車位，顯有失公平，且已侵害上訴人之權益，為此，爰依民法第七百六十七
    條、八百二十一條之規定，請求被上訴人戊○、甲○○分別將其占有之停車位遷
    讓返還予原告及其他共有人等語。原審判決駁回上訴人前開請求，上訴人不服而
    提起上訴，並聲明：(一)原判決廢棄。(二)被上訴人戊○應將台北市○○區○○路一
    一三巷九五弄五一號地下二層如附圖Ｇ部分所示停車位遷讓返還予上訴人及其他
    共有人。(二)被上訴人甲○○應將台北市○○區○○路一一三巷九五弄五一號地下
    二層如附圖Ｂ部分所示停車位遷讓返還予上訴人及其他共有人。
二、被上訴人則以：被上訴人戊○於七十七年間向建商購買房屋時，即已於買賣契約
    中約定使用編號十三號之停車位，被上訴人甲○○之前手朱建洲向建商買受時則
    約定使用編號五號之停車位，而其他區分所有權人與建商簽訂之買賣契約，亦均
    有約定使用之停車位編號，多年來各自使用分管之停車位，並無紛爭。又本件上
    訴人於投標前已由房屋仲介業者即訴外人胡善棚先生告知停車位之編號及位置，
    故其明知停車位分配之情形，而仍願投標買受，自應受該分管協議之拘束，且依
    公寓大廈規約範本第二條第四項之規定，各住戶本應依買賣契約書所定之內容使
    用其約定專用部分，上訴人提起本件訴訟顯無理由等語，資為抗辯。並聲明：駁
    回上訴。
三、兩造不爭執之事實：
  (一)上訴人於九十二年四月間因拍賣取得如附表所示之不動產。
  (二)系爭五三七七建號建物即台北市○○區○○路一一三巷九五弄五一號地下二層係
    闢作地下停車場使用，上訴人就該建物之之應有部分為萬分之六百七十三，被上
    訴人戊○、甲○○之應有部分則分別為萬分之三百九十五、萬分之三百七十五。
  (三)被上訴人戊○、甲○○現分別占有使用如附圖Ｇ部分所示編號十三號及Ｂ部分所
    示編號五號之停車位，上訴人則分配到如附圖Ｅ部分所示編號六號之停車位。
四、得心證之理由：
    本件兩造所爭執之處，應為(一)系爭地下停車場之共有人間是否有分管契約存在，
    而約定被上訴人戊○、甲○○得分別管理使用如附圖Ｇ部分所示編號十三號及Ｂ
    部分所示編號五號之停車位？(二)若有分管契約存在，上訴人是否應受該分管契約
    之拘束？茲分述如下：
  (一)按契約固須當事人互相表示意思一致始能成立，但所謂互相表示意思一致，不限
    於當事人直接為之，其經第三人為媒介而將當事人互為之意思表示從中傳達而獲
    致意思表示一致者，仍不得謂契約未成立。公寓大廈之買賣，建商與各承購戶分
    別約定，該公寓大廈之共用部分或其基地之空地由特定共有人使用者，除別有規
    定外，應認共有人間已合意成立分管契約。又倘共有人已按分管契約占有共有物
    之特定部分，他共有人嗣後將其應有部分讓與第三人，除有特別情事外，其受讓
    人對於分管契約之存在，通常即有可得而知之情形，而應受分管契約之拘束（最
    高法院九十一年度台上字第二四七七號判決意旨參照）。
  (二)被上訴人抗辯主張系爭地下停車場之共有人間就停車位之分配已有分管契約存在
    ，其等係基於分管契約之約定，使用各自分管之停車位等情，業據其提出被上訴
    人戊○及另一共有人彭添麗向建商買受房屋時所簽定之買賣合約書二件為證（見
    另置於卷宗外之合約書），觀諸該二件合約書無論在外觀或內容編排上，均屬同
    一形式，顯係建商為銷售房屋而單方預先擬定之定型化契約，是被上訴人雖僅能
    提供該二份買賣合約書供本院參酌，然按諸常情，應可合理推認該建商與各買受
    人簽訂買賣契約時，均使用相同格式及內容之定型化契約；又查，上開買賣契約
    書關於「買賣房屋標示」部分，均明確記載配屬之停車位編號，其後並附有標明
    車位位置及編號之附圖可資比照，是各買受人於簽訂買賣契約時即已約明其分管
    之停車位，且知悉其他買受人亦以同一方式劃分各自分管之停車位，至為明確，
    揆諸前揭說明，已堪認各共有人間就系爭地下停車場已有分管契約存在。況系爭
    地下停車場共劃有二十一個停車位，分別由二十一位共有人管理使用，多年來均
    維持相同之分管方式等情，亦據被上訴人提出經十九位住戶簽名確認之車位分配
    圖一件在卷可佐（見原審卷第四九頁），並經證人即社區管理員林文慶及共有人
    之一乙○○到庭證稱屬實（見原審卷第四○頁、本院卷第三七頁），若謂各該區
    分所有權人於買受時並未明確約定分管之停車位，而係任意占有使用，顯與常理
    有違，且上訴人就其主張並非所有買受人與建商簽約時均有約定分管之車位此一
    變態事實，復未能提出具體證據加以證明，其空言否認分管契約之存在，自不足
    採。又被上訴人戊○、甲○○依該分管契約所得使用管理之車位分別為如附圖Ｇ
    部分所示編號十三號、附圖Ｂ部分所示編號五號之停車位，此有買賣合約書及甲
    ○○前手朱建洲出具之證明書各一件附卷足憑（見本院卷第五九頁），是被上訴
    人辯稱其等係依共有人間之分管契約占有使用各自分管之停車位，自屬有據。
  (三)再按最高法院四十八年台上字第一○六五號判例，認為「共有人於與其他共有人
    訂立共有物分割或分管之特約後，縱將其應有部分讓與第三人，其分割或分管契
    約，對於受讓人仍繼續存在」，就維持法律秩序之安定性而言，固有其必要，惟
    應有部分之受讓人若不知悉有分管契約，亦無可得而知之情形，受讓人仍受讓與
    人所訂分管契約之拘束，有使善意第三人受不測損害之虞，與憲法保障人民財產
    權之意旨有違，首開判例在此範圍內，嗣後應不再援用，司法院大法官會議著有
    釋字第三四九號解釋可資參照。依該解釋，上開判例僅在認為受讓人縱不知有分
    管契約存在，亦無可得而知之情形，仍應受分管契約拘束之範圍內，應不再援用
    ，至受讓人知悉或可得而知有分管契約存在，即應受分管契約拘束部分，既未違
    憲，自仍得適用。經查：上訴人係委託訴外人陽信房屋公司代為標購系爭房屋，
    該公司負責整理房屋相關資料之陳姓人員，曾親自至系爭地下停車場勘查，並經
    管理員林文慶告知該房屋係配屬編號六號之停車位，且有帶回該車位配置圖影本
    ，該公司負責標購之人員胡善棚在代標前有告知上訴人車位編號等情，業據證人
    胡善棚到庭證述綦詳（見原審卷第四一、四二頁），是上訴人於標購系爭房屋前
    ，即已知悉其配屬之車位為編號六之停車位，應甚明確，且系爭地下停車場之共
    有人多年來均按分管契約占有使用各自分管之停車位，已如前述，此為公開且得
    輕易查知之事實，上訴人在此情況下，仍願出價標購系爭房屋，參諸前揭說明，
    自應受該分管契約之拘束，殊不得於買受後再以其分管之車位面積過小等理由，
    拒絕承認該分管契約之效力。
  (四)綜上所述，被上訴人係依共有人間之分管契約，分別占有使用如附圖Ｇ部分所示
    編號十三號、附圖Ｂ部分所示編號五號之停車位，且上訴人應受該分管契約之拘
    束，被上訴人自非無權占有。從而，上訴人依民法第七百六十七條、八百二十一
    條之規定，請求被上訴人戊○、甲○○分別將其占有之前開停車位遷讓返還予原
    告及其他共有人，顯乏依據，不應准許。原審為上訴人敗訴之判決，並無不合，
    上訴論旨指摘原判決不當，求予廢棄，為無理由，應予駁回。
五、本件判決基礎已臻明確，兩造其餘攻防方法及訴訟資料經本院斟酌後，核與判決
    結果不生影響，不另一一論述，併此敘明。
六、據上論結：本件上訴為無理由。依民事訴訟法第四百三十六條之一第三項、第四
    百四十九條第一項、第七十八條，判決如主文。
中　　　華　　　民　　　國　　九十三　　年　　　九　　　月　　二十九　　日
                                        臺灣士林地方法院民事第二庭
                                            審判長法官  李玉卿
                                            法      官  王怡雯
                                            法      官  馬傲霜
右為正本係照原本作成。
本判決不得上訴。
中　　　華　　　民　　　國　　九十三　　年　　　十　　　月　　  一  　　日
                                            法院書記官  林豐圃
